【裁判字號】    97,訴緝,141
【裁判日期】    971002
【裁判案由】    殺人未遂
【裁判全文】
臺灣板橋地方法院刑事判決             97年度訴緝字第141號
公  訴  人  臺灣板橋地方法院檢察署檢察官
被      告  甲○○
                    （
選任辯護人  乙○○律師
上列被告因殺人未遂案件，經檢察官提起公訴（九十六年度偵字
第一六八八六號），本院判決如下：
    主    文
甲○○殺人未遂，處有期徒刑柒年捌月。
    犯罪事實
一、甲○○於民國九十六年六月二十八日零時十分許，在臺北縣
    五股鄉○○路一四六之六號「佳美卡拉ＯＫ」內，邀請溫晉
    揚飲酒遭拒後，竟基於殺人之犯意，向溫晉揚表示：「幹你
    娘，給你死」等語，接續持酒瓶重擊溫晉揚之右側太陽穴及
    頭部共二次，使酒瓶碎片插入溫晉揚之頭部及臉部，致其受
    有右側太陽穴頭皮深部撕裂傷，長度約五公分，合併有多處
    玻璃碎片嵌入及大量出血，前額皮膚缺損，面積約三乘以一
    點五公分、左側嘴角旁撕裂傷，長度約三公分、左側上眼皮
    切割傷，長度約一公分，右側下巴切割傷，長度約一公分等
    傷勢。嗣經路人報警處理，並將溫晉揚送醫急救，始倖免於
    難，經警前往現場處理，並扣得「佳美卡拉ＯＫ」負責人所
    有而已破碎之酒瓶一只。
二、案經溫晉揚訴由臺北縣政府警察局蘆洲分局報告臺灣板橋地
    方法院檢察署檢察官偵查起訴。
    理    由
一、訊據被告甲○○對於曾於前揭時地持酒瓶擊傷告訴人溫晉揚
    之情固予承認，惟矢口否認有何殺人之犯意，辯稱其當時是
    為了自衛，是告訴人之友人先動手傷害伊，伊方持酒瓶以自
    衛云云。經查：
  (一)本件被告確有於九十六年六月二十八日零時十分許，在臺北
    縣五股鄉○○路一四六之六號「佳美卡拉ＯＫ」內，邀請告
    訴人飲酒遭拒後，即向告訴人表示：「幹你娘，給你死」等
    語，接續持酒瓶重擊溫晉揚之右側太陽穴及頭部共二次，使
    酒瓶碎片插入告訴人之頭部及臉部，致其受有右側太陽穴頭
    皮深部撕裂傷，長度約五公分，合併有多處玻璃碎片嵌入及
    大量出血，前額皮膚缺損，面積約三乘以一點五公分、左側
    嘴角旁撕裂傷，長度約三公分，左側上眼皮切割傷，長度約
    一公分，右側下巴切割傷，長度約一公分等傷勢一情，業據
    證人即告訴人於本院審理中證述明確（見本院九十七年九月
    二十六日審判筆錄第三頁至第九頁），並有行政院衛生署臺
    北醫院診斷證明書一份在卷（見偵卷第三十六頁）及已破碎
    之酒瓶一只扣案可證，此情已足認定。又告訴人當時受傷之
    際，有大量出血之情，在醫院急診室就診時，血壓為85/60m
    mHG ，心跳速率每分鐘九十一次，頭皮傷口則仍持續出血，
    若未及時就醫，確可能有生命危險一情，復有行政院衛生署
    臺北醫院九十七年八月二十八日函文一份附於本院卷可稽，
    此情同足認定。
  (二)又按殺人未遂罪之成立，以有戕害他人生命之故意，著手於
    刺殺之實行而未發生死亡之結果為要件（最高法院四十七年
    台上字第一三六四號判例可資參照）。是「殺意」為判斷殺
    人與傷害罪之第一要件，「殺意」包括有無死亡之預見。然
    按殺人未遂或傷害之最主要區別在於行為人主觀犯意之不同
    ，行為人內心主觀意思，應以行為人於加害時，有無殺意或
    使人受傷之故意為斷，法院判斷時自應依行為人行為當時所
    存在之一切客觀情況，如行為人與被害人之關係、行為人與
    被害人事前之仇隙是否足以引起殺人之動機，行為當時之手
    段是否猝然致被害人難以防備，攻擊時之力勁是否猛烈足資
    使人斃命、攻擊所用之器具、攻擊部位、次數、用力之強弱
    ，及犯後處理情況等全盤併予審酌。而以本件被告行為時正
    值壯年，係因敬酒糾紛即以酒瓶敲擊告訴人身體最為脆弱之
    頭部，並造成告訴人受有前述倘未及就醫即有生命危險之傷
    勢，當認其行為之際，確有殺害他人生命之故意，此情已足
    認定。
  (三)本件被告雖辯稱其係因為自衛方為該等行為，並以證人許芳
    香之證詞為其有利之證據，然查，證人許芳香係被告之友人
    ，當日並接受被告之邀請至「佳美卡拉ＯＫ」喝酒唱歌，也
    曾經因其他事情與告訴人發生過爭執一情，業據其證述明確
    （見本院前揭審判筆錄第十一頁至第十二頁），是其證據證
    明力自然較為低落，並參以其證稱被告當時遭告訴人之友人
    圍毆跌倒後竟能恰巧自地上拾起酒瓶，並站立之後，竟能恰
    巧攻擊至當時亦屬站立之告訴人頭部太陽穴之部分，均足使
    人懷疑其可信度，再徵諸證人許芳香於本院審理中證稱當時
    被告臉部及肩膀亦有受傷云云，然被告於當日製作警詢筆錄
    時，卻絲毫未提及此部分之情（見偵卷第四頁至第八頁），
    更足認證人許芳香之證詞，難認有充足之證明力，得為被告
    有利之認定，是被告之辯解並不足採。
  (四)綜上所述，本件事證明確，被告犯行已堪認定，所辯並不足
    採。
二、核被告所為，係犯刑法第二百七十一條第二項、第一項之殺
    人未遂罪。被告已著手於殺人行為之實施，惟未生死亡之結
    果，其犯罪尚屬未遂，依刑法第二十五條第二項之規定，按
    既遂犯之刑度減輕其刑。爰審酌被告僅因細故即予行兇，且
    手段凶殘，已造成被害人身心受有傷害，嚴重危害社會秩序
    及公共安全，惡性非輕及其他一切情狀，量處如主文所示之
    刑，以資懲儆。至本件被告行為所用之酒瓶，係「佳美卡拉
    ＯＫ」負責人所有之物，且非義務沒收之物，爰不另為沒收
    之諭知。
據上論斷，應依刑事訴訟法第二百九十九條第一項前段，刑法第
二百七十一條第二項、第一項、第二十五條第二項，判決如主文
。
本案經檢察官馬中人到庭執行職務。
中    華    民    國    97    年    10    月    2     日
                  刑事第三庭審判長法  官  許政賢
                                  法  官  廖怡貞
                                  法  官  吳冠霆
上列正本證明與原本無異。
如不服本判決，應於判決送達後十日內敘明上訴理由，向本院提
出上訴狀（應附繕本），上訴於臺灣高等法院。
                                  書記官  黃炎煌
中    華    民    國   97    年    10     月    2     日
附錄法條：刑法第二百七十一條
中華民國刑法第271條
（普通殺人罪）
殺人者，處死刑、無期徒刑或 10 年以上有期徒刑。
前項之未遂犯罰之。
預備犯第 1 項之罪者，處 2 年以下有期徒刑。


司法院資訊處製作；財團法人民間司法改革基金會備份。
